台灣雲林地方法院刑事判決　　　　　98年度重訴字第8號
公　訴　人　台灣雲林地方法院檢察署檢察官
被　　　告　黃章勝
選任辯護人　許坤立律師
　　　　　　郭香吟律師
上列被告因違反槍砲彈藥刀械管制條例案件，經檢察官提起公訴
（98年度偵字第2504號），本院判決如下：
    主  文
黃章勝未經許可製造可發射子彈具有殺傷力之槍枝，處有期徒刑
壹年捌月，併科罰金新台幣伍萬元，罰金如易服勞役以新台幣壹
仟元折算壹日，緩刑肆年，並應於本判決確定後六個月內，向公
庫支付新台幣拾萬元，扣案可發射子彈具有殺傷力之槍枝壹支（
槍枝管制編號：0000000000）沒收。
    事  實
一、黃章勝基於未經許可製造具有殺傷力槍枝之犯意，於民國（
    下同）97年7 、8 月間某日，在嘉義市○○路附近某間模型
    店購得不具殺傷力之玩具空氣槍1 枝、塑膠BB彈1 包，接著
    在大約1 個星期之後的某日，在某間五金行購得較具力道之
    彈簧1 條，未經許可，以其所有六角扳手拆解上述玩具空氣
    槍槍托，接著以其所有一字起子取出槍內原本之彈簧，再將
    自五金行購得之彈簧裝入上述玩具空氣槍內，而製造成可發
    射金屬彈丸具有殺傷力之槍枝。於98年5 月19日15時20分左
    右，黃章勝攜帶上述空氣槍，至雲林縣虎尾鎮○○路2 之11
    號旁產業道路，以BB彈射擊麻雀時，為警當場查獲，並扣得
    上述改造空氣槍1 支及塑膠BB彈3 顆。再由黃章勝帶同警察
    至其虎尾鎮○○路47號住處，並同意警察搜索，警察因而扣
    得上述六角扳手、一字起子各1 把及玩具空氣槍內原有之彈
    簧1 條。
二、案經雲林縣警察局虎尾分局報告台灣雲林地方法院檢察署檢
    察官偵查起訴。
    理  由
一、程序方面：(一)被告以外之人於審判外之言詞或書面陳述，除
    法律有規定者外，不得作為證據；又被告以外之人於審判外
    之陳述，雖不符前4 條之規定，而經當事人於審判程序同意
    作為證據，法院審酌該言詞陳述或書面陳述作成時之情況，
    認為適當者，亦得為證據，刑事訴訟法第159 條第1 項、同
    法第159 條之5 第1 項定有明文。本案中雲林縣警察局虎尾
    分局98年5 月19日之搜索扣押筆錄2 份（分局卷第4 頁至第
    13頁），雖然是被告以外之人於審判外之言詞及書面陳述，
    原則上不得作為證據，惟檢察官及被告於本院審判程序中，
    均已表示同意作為證據，法官審酌該書面陳述作成時之情況
    ，認為適當，依上開規定，得作為證據。(二)刑事訴訟法第
    208 條第1 項前段規定「法院或檢察官得囑託醫院、學校或
    其他相當之機關、團體為鑑定，並準用第203 條至第206 條
    之1 之規定」，而同法第206 條第1 項規定「鑑定之經過及
    其結果，應命鑑定人以言詞或書面報告。」從而，內政部警
    政署刑事警察局98年6 月12日刑鑑字第0980073503號鑑驗書
    （偵卷第12頁至第14頁）、98年10月28日刑鑑字第
    0980134723號函（本院卷第68頁至第69頁），得為證據。
二、經查：
  (一)警察於雲林縣虎尾鎮○○路2 之11號旁，對被告扣得上述改
    造空氣槍1 支、塑膠子彈即俗稱之BB彈3 顆，並得被告同意
    至雲林縣虎尾鎮○○里○○路47號被告住處，搜索扣得彈簧
    1 條、一字起子1 支、六角扳手1 支，此有雲林縣警察局虎
    尾分局98年5 月19日之搜索扣押筆錄2 份（警卷第4 頁至第
    13 頁 ）可以證明。
  (二)上述槍枝，經送內政部警政署刑事警察局鑑定結果，認係氣
    體動力式槍枝，以小型高壓氣體鋼瓶內氣體為發射動力，經
    以金屬彈丸測試3次，其中彈丸（直徑8.0 ㎜、重量2.1g ）
    最大發射速度為165 公尺/ 秒，計算其動能為28焦耳，換算
    其單位面積動能為55焦耳/ 平方公分。再依據司法院秘書長
    81年6 月11日秘台廳(二)字第06985 號函釋示：殺傷力的標準
    為在最具威力的適當距離，以彈丸可穿入人體皮肉層之動能
    為基準，至於殺傷力之相關數據，依日本科學警察之研究結
    果，彈丸單位面積動能達每平方公分20焦耳，足以穿入人體
    皮肉層等情，有內政部警政署刑事警察局98年6 月12日刑鑑
    字第0980073503號鑑驗書（偵卷第12頁至第14頁）可以證明
    ，顯見該槍枝具有殺傷力無誤。
  (三)被告於警察詢問時供稱「我是於98年5 月19日15時20分許，
    在雲林縣虎尾鎮雲173-1 公路（雲林縣虎尾鎮○○路2 之11
    號產業道路旁）遭警方查獲我持一把瓦斯長槍在打麻雀。」
    「當時是裝塑膠BB彈在打麻雀。」「那把長槍是我在嘉義市
    ○○路附近一家不知名的模型店購買的。」「我是大約於97
    年07至08月間購買的（正確日期我忘記了），我當時是以新
    台幣11,000元買來的，我買來之後有用六角扳手拆解槍托，
    再用一字起子取出長槍內之彈簧，然後再裝入我另外在五金
    行購買來的彈簧裝入長槍內。我當時買了1 包塑膠子彈（約
    1 公斤裝），現在只剩下警方查扣之3 發塑膠子彈。」（分
    局卷第2 頁）本院為判定上述槍枝是否因為被告改裝彈簧，
    致槍枝之殺傷力由無至有或者由弱至強，因而依辯護人聲請
    ，再度囑託內政部警政署刑事警察局將被告所述其住處扣到
    的槍枝原裝彈簧，裝上該槍枝後，試射結果，以金屬彈丸測
    試3 次，其中彈丸（直徑8.0 ㎜、重量2.1g）最大發射速度
    為39公尺/ 秒，計算其動能為1.5 焦耳，換算其單位面積動
    能為2.9 焦耳/ 平方公分，此有內政部警政署刑事警察局98
    年10月28日刑鑑字第0980134723號函（本院卷第68頁至第69
    頁）可以證明，顯見該槍枝原本不具殺傷力，經被告換裝彈
    簧後，始具殺傷力。
三、被告否認有製造具殺傷力槍枝的故意，辯稱「因為原本的彈
    簧不是很好使用，只是換過去，不知道會產生這麼大的殺傷
    力。」並透過辯護人辯稱「被告並沒有製造具有殺傷力空氣
    槍的犯意，被告將購得槍枝解開槍托取出彈簧，另行裝置自
    己購買彈簧，裝入塑膠BB彈打麻雀，當做消遣，在98年5 月
    19日被告攜帶槍枝到虎尾鎮○○○道路去射擊麻雀時，被警
    察當場查獲，製作筆錄的時候，警察問他，經過他們偵查隊
    初步鑑定認為有殺傷力，被告才警覺改造之後槍枝殺傷力這
    麼大，不知道事態這麼嚴重，開始後悔，可以證明被告從案
    發到製作筆錄的時候才知道所改造的槍枝具有殺傷力，被告
    也沒有拿扣案的槍枝供自己或他人犯罪，所以被告沒有製造
    具有殺傷力的空氣槍犯意。」然而，被告供稱其換裝彈簧之
    目的，是為了增強射擊的力道，並且已經用來射擊麻雀，有
    些麻雀也確實被他用上述槍枝以BB彈打死（本院卷第126 頁
    至第127 頁），則應當不至於不曉得槍枝已經改造到具有殺
    傷力之程度。綜上所述，被告所辯不足採信，上述犯罪事實
    已經足以認定。
四、論罪科刑之部分
  (一)被告的行為，觸犯槍砲彈藥刀械管制條例第8 條第1 項未經
    許可製造可發射子彈具有殺傷力之槍枝罪。其持有槍枝之行
    為，被高度之製造行為所吸收，不另論罪。
  (二)辯護人辯稱：被告在其對於尚未被警察發覺的改造槍枝罪自
    首而受裁判，符合槍砲彈藥刀械管制條例第18條第1 項規定
    ，應該減輕或免除其刑，縱然不符合自首規定，也符合偵查
    中自白的規定，符合同條例第18條第4 項規定，應該減輕或
    免除其刑。證人即查獲被告持有槍枝之警察李政儒到庭證稱
    ：查獲被告持有槍枝時，槍枝內裝的是BB彈，而被告說他用
    扳手換裝彈簧，警察才知道槍枝換過彈簧的話（本院卷第59
    頁）。然查：
  1.最高法院95年台上第1785號判決表示「按自首以對於未發覺
    之罪投案而受裁判為要件，如案件已發覺，則被告縱有投案
    陳述自己犯罪之事實，亦祇可謂為自白，不能認為自首；另
    裁判上之一罪，其一部分犯罪既已因案被發覺，雖在檢察官
    或司法警察官詢問中被告陳述其未發覺之部分犯罪行為，並
    不符合刑法第62條之規定，不應認有自首之效力。」裁判上
    一罪是如此，實質上一罪之案件，也是同樣的道理。被告在
    其持有具殺傷力的改造空氣槍罪被發覺後，另外主動承認實
    質上一罪的製造具殺傷力空氣槍罪，一部分犯罪（持有槍枝
    ）已經被發覺，主動承認其餘部分（製造槍枝），難以認為
    構成自首。
  2.此外，上述具殺傷力的槍枝即為被告所製造，且槍枝並未流
    向他人，即無槍砲彈藥刀械管制條例第18條第4 項所謂「…
    …並供述全部槍砲、彈藥、刀械之來源及去向，因而查獲或
    因而防止重大危害治安事件之發生」之情形，即無從依該條
    項規定減輕或免除其刑。
  (三)被告於行為後，槍砲彈藥刀械管制條例第8 條經修正公布而
    增列第6項「犯第1 項、第2 項或第4 項有關空氣槍之罪，
    其情節輕微者，得減輕其刑。」修正後之上述規定，對被告
    較為有利，依刑法第2 條第1 項但書規定，應予適用該修正
    後之規定。經查，被告只是更換彈簧，而且被告供稱換裝彈
    簧的目的，是要裝BB彈打麻雀，由證人李政儒證稱查獲時槍
    枝內裝的是BB彈，應該可以相信被告的說法，顯見其改造空
    氣槍的情節輕微，因而依該條第6 項規定，予以減輕其刑。
  (四)此外，被告沒有犯罪前科，此有被告前案紀錄表1 件可證；
    又被告換裝彈簧的目的，在於用BB彈打麻雀；再者，就被告
    主動向警察供述他換過彈簧，可以判斷被告在這件事情上十
    分坦誠；綜合這3 點，可以看出被告的惡性很輕，即使依照
    槍砲彈藥刀械管制條例第8 條第6 項規定減輕其刑後的最低
    刑有期徒刑2 年6 月，仍嫌太重，在客觀上足以引起一般人
    的同情，犯罪的情狀可以憐憫，因此再依刑法第59條規定，
    遞減其刑。
  (五)法官審酌被告素行良好，而且情節輕微、情堪憫患，因而量
    處有期徒刑1 年8 月，併科罰金新台幣5 萬元，並就罰金部
    分定易服勞役的折算標準。
  (六)被告之前未曾因故意犯罪受有期徒刑以上刑的宣告，主動承
    認改造槍枝，表達深深的悔意，法官認為，被告在接受這次
    罪刑宣告後，心中應該有所警惕，再犯的可能性不高，暫時
    不執行刑罰，較為適當，因此宣告緩刑4 年，同時命被告應
    於本判決確定後6 個月內，向公庫支付新台幣10萬元。
  (七)此外，上述扣案可發射子彈具有殺傷力之改造空氣槍1 支（
    槍枝管制編號：0000000000），為違禁物，應依刑法第38條
    第1 項第1 款規定宣告沒收。至於其餘的六角扳手、一字起
    子各1 把、玩具空氣槍內原有彈簧1 條、BB彈3 顆，非違禁
    物，也無沒收之必要，因而不宣告沒收。
五、適用的法律：(一)刑事訴訟法第299 條第1 項前段，(二)槍砲彈
    藥刀械管制條例第8 條第1 項、第6 項；(三)刑法第2 條第1
    項但書、第11條前段、第59條、第42條第3 項前段、第74條
    第1項第1款、第2項第4款、第38條第1 項第1 款。
本案經檢察官賴政安偵查起訴，檢察官莊珂惠到庭執行職務。
中    華    民    國    100   年    1     月    28    日
            刑事第三庭    審判長法  官  林  輝  煌
                                法  官  蕭  雅  毓
                                法  官  陳  雅  琪
以上正本證明與原本無異。
如不服本判決，應於送達後10日內向本院提出上訴狀（須附繕本
），上訴於台灣高等法院台南分院。上訴書狀應敘述具體理由。
上訴書狀未敘述上訴理由者，應於上訴期間屆滿後20日內補提理
由書（須附繕本）於本院。（切勿逕送台灣高等法院台南分院）
                                書記官  邱  明  通
中    華    民    國    100   年    1     月    28    日
附錄本案論罪科刑法條全文：
槍砲彈藥刀械管制條例
第8條
未經許可，製造、販賣或運輸鋼筆槍、瓦斯槍、麻醉槍、獵槍、
空氣槍或第4條第1項第1款所定其他可發射金屬或子彈具有殺傷
力之各式槍砲者，處無期徒刑或5年以上有期徒刑，併科新台幣
1,000萬元以下罰金。
未經許可，轉讓、出租或出借前項所列槍枝者，處5年以上有期
徒刑，併科新台幣1,000萬元以下罰金。
意圖供自己或他人犯罪之用，而犯前二項之罪者，處無期徒刑或
 7年以上有期徒刑，併科新台幣1,000萬元以下罰金。
未經許可，持有、寄藏或意圖販賣而陳列第1項所列槍枝者，處3
年以上10年以下有期徒刑，併科新台幣700萬元以下罰金。
第1 項至第3 項之未遂犯罰之。
犯第1 項、第2 項或第4 項有關空氣槍之罪，其情節輕微者，得
減輕其刑。